【裁判字號】    98,訴,683
【裁判日期】    980715
【裁判案由】    妨害自由等
【裁判全文】
臺灣高雄地方法院刑事判決               98年度訴字第683號
公  訴  人  臺灣高雄地方法院檢察署檢察官
被      告  戊○○
            己○○
            甲○○
            庚○○
上列被告因妨害自由等案件，經檢察官提起公訴（97年度偵字第
32885 號），本院判決如下：
    主    文
戊○○共同犯剝奪他人行動自由罪，累犯，處有期徒刑伍月，如
易科罰金，以新台幣壹仟元折算壹日。
己○○、甲○○共同犯剝奪他人行動自由罪，各處有期徒刑月
，如易科罰金，以新台幣壹仟元折算壹日。
庚○○，公訴不受理。
    事    實
一、戊○○前於民國（下同）91年間因違反槍砲彈藥刀械管制條
    例、傷害等案件，經台灣屏東地方法院以92年度訴字第220
    號判決，各判處有期徒刑4 月、3 月，定應執行刑6 月，併
    科罰金新台幣（下同）5 萬元確定，於92年10月15日易科罰
    金執行完畢。詎其仍不知警惕言行，因不滿乙○○疑有侵犯
    其妻朱怡瑤之舉，乃於97年3 月22日上午6 時許，以朱怡瑤
    使用之行動電話門號0000000000聯絡乙○○出面洽談，並央
    請不知情友人簡鴻誠先將乙○○載往高雄市小港區○○○ 路
    與高坪35街口之百立砂石場前（下稱百立砂石場），戊○○
    則騎乘1 部沙灘摩托車抵達上開砂石場，並電話聯絡其父親
    己○○、甲○○（綽號土伯）、庚○○（綽號志伯，已歿，
    詳下述）與1 名真實姓名年籍不詳之成年男子（下稱不知名
    男子），共乘由己○○駕駛車號3K-6226 自小客車趕往上開
    砂石場聲援，戊○○與乙○○談判約10餘分鐘後，乙○○表
    明因屆上班時間欲離開現場，戊○○因談判未獲滿意結果，
    竟基於剝奪行動自由之犯意，命乙○○不得離開，復與隨即
    抵達現場之己○○、甲○○、庚○○及該不知名男子共5 人
    ，共同基於剝奪他人行動自由、傷害之犯意聯絡，己○○打
    開其所駕駛自小客車後行李箱，戊○○及庚○○自該後行李
    車內取出棍棒等工具，乙○○見狀即拔腿逃離現場，戊○○
    則騎乘上開摩托車緊追其後，己○○駕車搭載甲○○、庚○○及另不知名男子，亦緊追在後包抄；戊○○沿路向跑在前
    方之乙○○大聲恫嚇稱：「抓回來，打死他」、「再不停下
    來，我就開下去」等語；嗣乙○○因力竭無法再跑，旋在高
    雄市小港區○○○ 路與高坪39街路口遭戊○○追及，己○○
    等4 人亦陸續趕抵現場，即由戊○○、庚○○持木棒，己○○、甲○○及不知名男子徒手，一起毆打乙○○之腳部及肩
    膀、左膝等處多次，致乙○○倒地不起，隨即由甲○○、庚○○將乙○○強押進入己○○所駕駛自小客車內，並將該車
    輛開往大坪頂後山某處，己○○、甲○○、佘建志及不知名
    男子4 人隨即拖出、圍住乙○○，並由己○○將乙○○頭部
    壓制在地面上，戊○○到達後繼續毆擊乙○○頭部，並恫嚇
    稱：「用同樣方式、版本，處理完將他從山上丟下」等語，
    警告乙○○不得再騷擾朱怡瑤，以此方式剝奪乙○○人身自
    由數小時許，並因而使乙○○受有頭部外傷、併頭皮裂傷、
    右肩挫傷併瘀腫、左膝擦傷、頸部瘀傷等傷害。嗣其中有人
    向戊○○說乙○○已頭破流血，戊○○見狀，且已逾上班時
    間，乙○○身上受傷已無力行走，其等5 人才作罷，方由戊○○騎機車，己○○、甲○○、庚○○開車，先後將乙○○
    送至光華診所、某國術館敷藥、治療，其間在車上復恐嚇乙○○「不得報警，不得告訴家人剛所發生的一切，否則對其
    不利」等語，戊○○等5 人始同意釋放乙○○。其等唯恐事
    發，經乙○○同意開車載其赴公司請假，迨至同日中午許，
    將乙○○載往高雄市小港區大坪頂公園前，並電話通知其家
    屬託人前來帶回。其後經乙○○就醫後報警，因而查獲。
二、案經乙○○告訴由高雄市政府警察局小港分局報請臺灣高雄
    地方法院檢察署檢察官偵查起訴。
    理    由
壹、證據能力部分：
    本判決理由所援用之證據資料（含供述證據及非供述證據）
    ，被告、公訴人於本院言詞辯論終結前，就其證據能力表示
    不爭執見（參本院1 卷第38頁）。本院審酌上開證據之作成
    ，並無違法或不當情形，且與本案待證事實相關，適當作為
    證據，依刑事訴訟法第159 條之5 第2 項、第1 項之規定，
    認均有證據能力。
貳、被告戊○○、己○○、甲○○論罪部分：
一、訊據被告戊○○固不諱言有於上揭時、地動手毆打乙○○等
    情，惟被告4 人均矢口否認對於乙○○剝奪行動自由、恐嚇
    ，且除被告戊○○外，均否認有傷害之犯行。被告戊○○辯
    稱：在百立砂石場，伊借1 台機車經乙○○同意，載他到大
    坪頂後山洽談；因他說話讓伊聽了不舒服，伊才檢起地上1
    根木棒毆打他；後來伊父親己○○等人來以後，伊才叫他們
    將乙○○載下山至光華診所云云；被告己○○等3 人則均辯
    稱：己○○開車載甲○○、庚○○到達後山時，看到乙○○
    已坐在地上，頭上有破皮，其等才一起將他送至光華診所、
    國術館，沒有剝奪行動自由、恐嚇、傷害云云。經查：
  (一)上揭事實，業據被害人乙○○於警詢多次指述綦詳，經其偵
    訊時多次具結證述明確，前後證述一致；並有證人朱怡瑤於
    警詢，證人丙○○○、葉劉英珠（光華診所）、張阿賞（育
    德國術館）、朱怡瑤於偵訊時具結證述明確，參核相符屬實
    。此外，並有乙○○高雄市立小港醫院97年3 月22日診斷證
    明書1 份、乙○○指認戊○○、己○○照片2 紙，移送機關
    現場照片6 紙在卷足參。被害人乙○○所受尚開傷勢，與被
    告4 人傷害行為間，有相當因果關係，亦堪認實在。
  (二)被告4 人雖以上開情詞置辯。惟查：
    1.證人乙○○於警詢證稱：戊○○委請簡鴻誠開車將伊載至
      （百立）砂石場前，談話約20分鐘後，伊要求戊○○說去
      上班要離開。戊○○說伊不能離開，並撥打手機，約數分
      鐘後，伊看見車牌3K-6226 號賓士車駛來停在旁邊，駕駛
      是戊○○父親己○○，另還有3 名男子下車，己○○開啟
      該車後車箱，其4 人和戊○○取出凶器，伊見情況不對拔
      腿就跑，有聽到戊○○大聲喊：「抓回來，打死他」等語
      ；伊跑了約500 公尺回頭看，發現有2 人在後追伊，伊又
      聽戊○○喊：「再不停下來，我就開下去了（台語）」，
      伊還是繼續跑，隨後在（小港區○○○○ 路與39街旁，被
      戊○○和己○○追到，壓倒在地，此時伊看見戊○○，隨
      後另1 部機車1 名騎士、1 部賓士車3 名男子趕到，其中
      戊○○、己○○持木棒及2 名男子打傷伊身體多處，伊不
      支倒地；有2 人將伊押上車，伊看見己○○駕駛旁有1名
      男子，後座旁有1 不知名男子押著伊，沿途己○○叫伊不
      得跳車，叫坐伊旁之男子將伊押好；約5 分鐘許，伊發現
      被載到大坪頂附近某處偏遠空地，己○○將伊拉出車外，
      壓制伊坐在地上，1 名男子押伊，戊○○告知己○○及2
      名男子，對伊說：「用同樣方式版本處理完，將他從山上
      丟下（台語）」等語，恐嚇叫伊不要再和朱怡瑤聯絡，伊
      當時非常害怕；此時伊頭部受傷流血，旁邊有1 名男子說
      伊頭破流血了，戊○○才罷手；隨後戊○○用機車載伊到
      光華診所擦藥，戊○○和不知名男子，將伊帶上1 部黑色
      轎車，在車上恐嚇伊：不得和朱怡瑤聯絡，不得報警，不
      得告訴家人剛所發生的一切，否則要對伊家人不利等語明
      確（參警卷第9 至11頁）；並於偵訊時證稱：戊○○追到
      伊時，就用木棒打伊的腳及肩，還有幾個人拿木棒打伊，
      直到伊沒辦法再動，他們把伊拉上車，伊坐在後座，右側
      有1 人將伊抓住，駕駛及副駕駛座各有1 人，都不是戊○○；到達後山區時，其他4 人將伊拉下車圍著伊，戊○○
      就亂打伊的頭，又繼續打伊頭部2 下；他們開車將伊載到
      偏避山區，開車是己○○，庚○○及甲○○在車上；載伊
      去診所是不知名男子騎機車，戊○○坐在伊後面；載伊去
      國術館是己○○及庚○○等語明確（參偵卷第44至46頁）
      。再於本院審理時具結證稱：伊逃跑時，他們有說「再不
      停下來，我就開下去」，他們用木棒毆打伊；在砂石廠，
      伊看到戊○○、庚○○各拿1 支木棍等語明確（參本院2
      卷第36正反頁）；上開證述參核相符。
    2.再證人朱怡瑤於警詢證稱：在高坪7 街砂石場前戊○○與
      乙○○談判，伊與簡鴻誠坐在車上，在場有4 個人，車號
      3K-6226 車是戊○○之父己○○在使用等語（參警卷第20
      、21頁）。參諸共同被告己○○（就其他被告3 人犯行部
      分）於警詢證稱：伊在大坪頂公園找到「土伯」（甲○○
      ）、「志伯」（庚○○）2 人，帶他們去找到戊○○；發
      現戊○○手拿1 支2 、3 尺長的木棍，地上坐1 年輕人，
      他頭部有流血、右肩有受傷，車號3K-6226 是伊在使用等
      語；且共同被告甲○○、己○○、庚○○各於偵訊時證稱
      （各就其他被告2 人及戊○○犯行部分）：其等約上午7
      時40分許，開車上大坪頂去找戊○○，當時交通工具就是
      車號3K-6226 自小客車；看到乙○○頭部受傷流血，戊○○手上拿木棍；己○○、庚○○、甲○○大概於上午8點
      左右開車載乙○○去光華診所敷藥，後來己○○、甲○○
      又載乙○○至育德國術館等語明確（參偵卷第82至84 頁
      ），前後參核相符；且與證人乙○○上開證述比對，亦屬
      相符。是被告戊○○在與乙○○談判不洽後，即以手機叫
      己○○、甲○○、庚○○及不知名男子4 人到砂石場，隨
      即分持木棍，對於乙○○展開緊追、圍毆、強押上車、言
      詞恐嚇、圍毆、壓制在地、毆打、言詞恐嚇等犯行，以此
      方法剝奪乙○○行動自由，並傷害之，已屬明確。
    3.被告己○○、甲○○、庚○○雖聲請共同被告戊○○於本
      院審理中具結證稱：是在大坪頂後山對乙○○毆打完後，
      己○○等3 人才來後山找伊，伊請他們3 人開車載乙○○
      去敷藥云云。惟證人戊○○同時證稱：伊是騎機車到砂石
      場，伊有電話聯絡己○○，己○○等3 人有開賓士車來山
      上，伊（在砂石場）打給伊父親時，被害人有在場，伊父
      親有接到電話；伊叫父親己○○跟被害人之父親講說，乙○○要把伊太太裸照還給伊等語（參本院2 卷第39、40頁
      ）。且參諸證人乙○○於本院審理時證述：除戊○○外，
      其他被告3 人都是原在砂石場時就已在場，伊聽到戊○○
      與人講電話說「我人在砂石場，你東西給我帶過來」，幾
      分鐘而已，伊看到己○○開車載甲○○、庚○○及不知名
      男子到該砂石場，從後行李箱拿出2 支木棍後，伊才起腿
      跑開；且戊○○騎機車、己○○等4 人開車在後緊追，戊○○追到伊時，其他被告3 人車子也同時到，戊○○所持
      木棒不是在追逐沿路所檢的，他們拿木棒2 支以上等語明
      確（參本院2 卷第35反、36正頁）；而證人乙○○已與被
      告等人於本院審判期日前達成和解，自無故予誣陷之必要
      。顯見，被告己○○等人係先在別處等候戊○○手機招喚
      ，立即開車至百立砂石場前，且甫下車即自後行李箱內取
      出木棒2 支，顯見該木棒係其等事先備妥藏放。否則，如
      乙○○甫至砂石場即目睹被告戊○○已備木棒在場，自始
      即會逃逸，豈會在原地繼續談判，遲至己○○等人駕車到
      場才逃跑；且被告己○○、戊○○父子係在大坪頂地區經
      營砂石場，餘甲○○等3 人住居當地，均知悉該處地形、
      地貌，事前準備適應泥土草地所用之沙灘摩托車，與己○○等4 人駕駛自小客車，分進包抄乙○○；如僅被告戊○○1 人，何能輕易跑步追及較其年輕之乙○○。何況，乙○○所受「頭部外傷、併頭皮裂傷、右肩挫傷併瘀腫、左
      膝擦傷、頸部瘀傷」等傷勢嚴重，顯非僅戊○○1 人持木
      棒與乙○○對打或拉扯所能造成，印證乙○○上開證述屬
      實。是被告4 人所辯，均非實在，自無可信。
  (三)綜上所述，被告戊○○、己○○、甲○○及另1 不知名男子
    確有傷害、剝奪乙○○行動自由之犯行，罪證已臻明確。其
    等空言否認，不足採信，犯行均堪以認定，應依法論科。
二、按刑法第302 條之妨害自由罪，原包括私禁及以其他非法方
    法剝奪人之行動自由而言，所謂非法方法，當包括強暴、脅
    迫、恐嚇等情事在內；亦即指無權之人，於私行拘禁外，將
    被害人置於自己實力支配之下妨害其行動自由者而言（參最
    高法院74年台上字第3404號判例、94年度台上字第5517號判
    決意旨）。次按，上開妨害自由罪，原以強暴、脅迫為構成
    要件，其因而致普通傷害，如屬強暴、脅迫當然之結果，仍
    祇成立該條項之罪，無同法第277 條第1 項傷害罪之適用；
    惟如另有傷害故意，著手傷害犯行，並非剝奪他人行動自由
    之當然附隨行為者，仍應併論以傷害罪責（參最高法院30年
    上字第3701號判例意旨）。本件被告戊○○等人基於剝奪行
    動自由犯意，著手強暴、脅迫等方法，於其等駕駛沙灘摩托
    車、自小客車在後追逐過程中，被告戊○○出言恫嚇被害人
    乙○○：「抓回來，打死他」、「再不停下來，我就開下去
    」等語；且於剝奪行動自由行為繼續中，被告等人復恫嚇稱
    ：「用同樣方式、版本，處理完將他從山上丟下」、「不得
    報警，不得告訴家人剛所發生的一切，否則對其不利」等語
    ，均屬包含於妨害被害人行動自由之同一意念之中。縱其等
    所為，合於刑法第305 條恐嚇危害安全之要件，仍應視為剝
    奪行動自由之部分行為，而不另論以恐嚇罪責。再被告等人
    追及乙○○後，非僅單純與乙○○拉扯將之強押上車之剝奪
    行動自由，而係先棍棒毆擊傷害致其倒地無力行走，且於押
    至大坪頂後山時，復壓制其頭部於地並多次毆擊之，堪認被
    告等人係另起傷害之犯意明確。
三、核被告戊○○、己○○、甲○○等3 人所為，均係犯刑法第
    302 條第1 項之剝奪人行動自由罪、第277 條第1 項之傷害
    罪。被告戊○○、己○○、甲○○及不知名男子等人（被告
    庚○○部分，詳下述）就上開剝奪行動自由、傷害犯行，互
    有犯意聯絡及行為分擔，依刑法第28條規定，應論以共同正
    犯。被告戊○○等3 人所犯恐嚇危害安全犯行，應視為剝奪
    被害人行動自由之部分行為，不另以論罪；被告戊○○等3
    人所犯傷害犯行，係於剝奪他人行動自由之外，另行起意為
    之，應併予論罪；且被告等3 人係出於一傷害犯意，於密接
    之時間多次毆擊同一被害人，堪認係傷害行為之接續犯，僅
    論以一罪。被告戊○○等3 人以一行為同時犯剝奪行動自由
    、傷害二罪，依刑法第55條前段，應論以想像競合犯，並從
    一重之剝奪行動自由罪處斷。被告戊○○等3 人對於乙○○
    恫嚇稱：「不得報警，不得告訴家人剛所發生的一切，否則
    對其不利」等語，雖未經起訴書敘明，惟此部分與上開恐嚇
    危害安全犯行間，係實質上一罪關係，自應併為審究，而恐
    嚇危害安全犯行均為剝奪行動自由罪之部分行為，不另論罪
    ；起訴書以被告戊○○等人另犯刑法第305 條之恐嚇危害安
    全罪責，尚有誤會。再告訴人乙○○雖於本院言詞辯論終結
    前表示撤回傷害之告訴，惟被告戊○○等3 人所犯傷害部分
    與論罪之剝奪行動自由部分間，為想像競合犯，有裁判上一
    罪關係，應由本院併予審究，則就傷害部分，自不另為公訴
    不受理之諭知。又被告戊○○前有事實欄所示論罪科刑及執
    行之前科，並於92年10月15日執行完畢等情，有台灣高等法
    院被告前案紀錄表在卷足參，其於5 年以內再故意犯本件有
    期徒刑以上之罪，為累犯，依刑法第47條第1 項規定，應予
    加重其刑。
四、審酌被告戊○○、己○○、甲○○等人僅因細故，於雙方談
    判時言詞未洽，即起意剝奪他人行動自由、傷害、恐嚇，致
    被害人所受傷勢匪輕，侵害他人身體、健康、自由等權益，
    行為確有不該，犯後否認犯行。惟考量被告戊○○於本院審
    判期日前，已主動與告訴人達成和解，已付清賠償款項（有
    和解書1 份在卷，參本院2 卷第48頁），並就傷害部分表明
    撤回告訴，就其等3 人犯行均表示原諒之意，參酌被告戊○○係主謀，惡性較重，復係累犯；而被告己○○、甲○○最
    近5 年以內，並無受論罪科刑之前科，各有臺灣高等法院被
    告前案紀錄表附卷可參；且其等3 人犯後主動將告訴人送醫
    敷藥包紮，良知未泯，稍有悔悟之意，暨其等犯罪之動機、
    目的、手段等一切情狀，爰分別量處如主文所示之刑，併均
    諭知易科罰金之折算標準，以資懲儆。
、被告戊○○等3 人不另為不受理、無罪諭知部分：
一、檢察官起訴意旨另稱：戊○○、己○○、甲○○3 人於上開
    時地，自後緊追乙○○之途中，由戊○○陸續發射2 枚信號
    彈攻擊乙○○，但未擊中；其後己○○、甲○○、庚○○等
    人將乙○○強押上車載往大坪頂後山，戊○○並取出狀似手
    槍之物，塞入乙○○口中，再持該手槍之物毆擊乙○○頭部
    ，並出言恫嚇；又遲至同（日中午，始將乙○○載往大坪頂
    公園前釋放等語。因認其等就上開部分，仍觸犯上開傷害、
    剝奪行動自由、恐嚇危害安全之罪嫌等語。
二、公訴人認被告戊○○等3 人涉犯上開犯行，無非以其等於警
    詢、偵訊之供述，證人乙○○於警偵審之證述，乙○○診斷
    證明書，及移送機關現場照片及信號彈空殼2 顆扣案，資為
    論據。惟訊據被告4 人均否認上開犯行，且辯稱：並未持信
    號彈對乙○○發射、持手槍塞入其口中、毆打其頭部，係乙○○上班要遲到，才開車載其前往公司請假等語。
三、經查：
  (一)證人乙○○雖於警詢指訴：被告戊○○有發射2 枚信號彈攻
    擊伊，且於戊○○追及（在高坪7 路與高坪39街口）時，其
    手中仍持有信號彈，跑步途中耳中有聽到咻咻聲音等語（參
    警卷第14反、15正頁）。惟證人乙○○於警、偵訊均證述：
    並未受到信號彈擊中，且其診斷證明書亦無法證實有受到信
    號彈傷勢等情明確；而衡諸其受被告戊○○等人在後緊追之
    下，拼命向前狂奔，當無餘暇回頭仔細觀看究係何人發射何
    物；且扣案之空殼2 顆，亦未經移送機關送請鑑定係具殺傷
    力信號彈所發射。再經警查獲扣案之空殼2 顆所在之高坪7
    路與高坪18路口旁空地，與上開乙○○被追及之處，已有相
    當距離，尚無法證明即為被告戊○○等人所發射。又證人乙○○於本院審理中證稱：伊可確定對方持2 支木棒，有看到
    棍子，其他人拿什麼東西，沒有印象，伊頭部的傷，是受形
    狀像槍的東西所打傷等語（參本院2 卷第36反、37頁）；究
    無法確定係手槍，亦難認其頭部傷害係受被告戊○○持手槍
    塞入口中及毆打頭部所致。參諸被告己○○、甲○○、庚○○3 人於警、偵訊均證稱：戊○○並無持信號彈對乙○○發
    射，亦無持何種手槍塞入其口中或持手槍毆擊其頭部等語明
    確（參警卷第4 、5 、7 反頁）。復以除上開空殼扣案外，
    移送機關並無另行查獲被告4 人持有何種槍彈。
  (二)又證人乙○○於偵訊時證稱：他們要先帶伊去看醫生，是伊
    要求他們要去公司請假，己○○才對伊說進公司不能亂講話
    ；己○○還說回家後不能亂講話，否則對伊家人不利等語；
    且於本院審理中證稱：他們堅持帶伊就醫；後來伊要去公司
    請假，因當時已被帶去就醫，伊想說他們就會放伊走了，就
    沒有向公司的人求救；要去公司請假時，因當時受傷，自己
    沒辦法開車、騎車等語明確（參偵卷第73、85頁，本院2 卷
    第38正反頁）；足見被告4 人唯恐事發，雖將梁進偉強制送
    醫敷藥包紮，尚有剝奪乙○○行動自由，並以言詞恐嚇危害
    安全；惟其等係應乙○○要求將之載至公司請假，堪認此時
    其等對之已無傷害、剝奪行動自由、恐嚇等犯行。
  (三)綜上所述，檢察官指訴被告有上開部分犯行，罪證尚有不足
    ，自無法為此項認定。然起訴書所指此部分犯行，與本案上
    開傷害（已表明撤回告訴）、剝奪行動自由論罪部分，係想
    像競合犯之裁判上一罪關係，且所指恐嚇部分，與剝奪行動
    自由論罪部分，為實質上一罪，爰均不另為不受理、無罪之
    諭知，併此敘明。
肆、被告庚○○應為公訴不受理諭知部分：
    按被告死亡者，法院應諭知不受理之判決，刑事訴訟法第30
    3 條第5 款定有明文。被告庚○○於本院行準備程序後，已
    於98年6 月25日死亡，有台灣高雄地方法院檢察署相驗屍體
    證明書、台灣高等法院被告前案紀錄表在卷足參（參本院2
    卷第49、50頁）。揆諸前開說明，則就被告庚○○公訴部分
    ，爰不經言詞辯論，逕為不受理判決之諭知，併予敘明。
據上論斷，應依刑事訴訟法第299 條第1 項前段、第303 條第5
款、第307 條，刑法第28條、第302 條第1 項、第277 條第1 項
、第55條前段、第47條第1 項、第41條第1 項前段，刑法施行法
第1 條之1 ，判決如主文。
本案經檢察官丁○○到庭執行職務。
中    華    民    國    98    年    7     月    15    日
                  刑事第二庭  審判長法  官  林水城
                                    法  官  羅立德
                                    法  官  李昆南
以上正本證明與原本無異。
如不服本判決應於收受判決後10日內向本院提出上訴書狀，並應
敘述具體理由。其未敘述上訴理由者，應於上訴期間屆滿後20日
內向本院補提理由書(均須按他造當事人之人數附繕本)「切勿逕
送上級法院」。
中    華    民    國    98    年    7     月    15    日
                                    書記官  黃美玲
附錄本判決論罪之法條：
刑法第302 條第1項（剝奪他人行動自由罪）
私行拘禁或以其他非法方法，剝奪人之行動自由者，處五年以下
有期徒刑、拘役或三百元以下罰金。
刑法第277條第1項（普通傷害罪）：
傷害人之身體或健康者，處三年以下有期徒刑、拘役或一千元
以下罰金。


司法院資訊處製作；財團法人民間司法改革基金會備份。
